【裁判字號】    95,訴易,42
【裁判日期】    951229
【裁判案由】    損害賠償
【裁判全文】
臺灣高等法院臺中分院民事判決  95年度訴易字第42號
原      告    乙○○
兼訴訟代理人  甲○○
被      告    丙○○
上列被告因過失傷害案件，原告提起附帶民事訴訟請求損害賠償
事件，經本院刑事庭裁定移送（95年度交附民字第130號），本
院於中華民國95年12月26日言詞辯論終結，判決如下︰
    主  文
被告丙○○應給付原告甲○○新台幣玖仟捌佰元，及自民國95年
8月24日起至清償日止，按年息百分之五計算之利息。
原告其餘之訴駁回。
訴訟費用由原告負擔十分之九，餘由被告負擔。
    事實及理由
一、原告主張：被告丙○○於民國（下同）94年2月15日下午，
    駕駛車牌號碼Ａ6-5357號自用小客車上班途中，於同日下午
    5時40分許，沿彰化縣溪州鄉○○路旁產業道路由北往南方
    向行駛，行經該路段與三西路（上開兩向道路並無幹、支線
    道之劃分）之無號誌交岔路口前欲直行之際，本應注意汽車
    行經無號誌之交岔路口時，應減速慢行，作隨時停車之準備
    ，且就沿三西路由西往東方向前來之直行車輛而言，其係左
    方車，應暫停讓右方車先行，並應注意車前狀況，隨時採取
    必要之安全措施，而依當時雖天氣陰、然仍有暮光、路面乾
    燥、無缺陷、無障礙物等一切情狀，並無不能注意之情事，
    竟疏未注意其右前方適有亦未注意行經無號誌之交岔路口應
    減速慢行、注意車前狀況之蔡錦麟，駕駛車牌號碼2Ｌ-9759
    號小客貨車（其上搭載原告甲○○及原告乙○○等人），沿
    著彰化縣溪州鄉○○路由西往東方向直行前來之狀況，且疏
    未採取減速慢行、作隨時停車準備之安全措施，猶貿然以時
    速接近四十公里之速度（該處限速為時速四十公里，未超速
    ）行駛穿越路口，二車乃因而於前揭路口處發生碰撞，使原
    告甲○○因而受有頭部外傷、鼻出血、右手肘、左手腕、右
    膝多處挫傷、右手肘、右膝擦挫傷等傷害，原告乙○○因此
    受有頭部外傷併腦震盪、左手小指擦挫傷、左小腿、右手肘
    擦挫傷等傷害。爰就本件車禍原告請求所支出之受傷、車輛
    受損費用，分項敘述如下：
（一）受傷部分：救護車及特別護士費用新台幣（下同）8,000
      元。
（二）車輛受損部分：拖車費6,000元、汽車修理費189,250元。
      綜上所陳，被告應給付原告共203,250元。爰求命被告如
      數給付，並加計自起訴狀繕本送達被告翌日起至清償日止
      ，按年息百分之五計算之法定遲延利息之判決。
二、被告則以：被告願意負擔救護車及特別護士費用8,000元、
    拖車費6,000元。原告修車費用過高，對於原告所提出之估
    價單所列項目有些虛偽不實。本件車禍對車子造成之傷害，
    修理應該是在10萬元上下。
三、被告丙○○對於上揭時、地，駕駛車牌號碼Ａ6-5357號自用
    小客車，因疏未注意遵守其左方車應暫停讓右方來車先行之
    規定，致與蔡錦麟駕駛之2Ｌ-9759號小客貨車發生碰撞，造
    成原告二人受傷等情均不予爭執，是原告主張之事實，堪信
    為真正。且被告所涉過失傷害刑事案件，業經本院95年度交
    上易字第729號刑事判決判處有期徒刑3月，如易科罰金，以
    300元折算一日確定，此據本院調取上開刑事案件卷宗審閱
    無訛。
四、按「因故意或過失不法侵害他人權利者，負損害賠償責任。
    」、「違反保護他人之法律，致生損害於他人者，負賠償責
    任。」及「汽車、機車或其他非依軌道行駛之動力車輛，在
    使用中加損害於他人者，駕駛人應賠償因此所生之損害。」
    民法第184條第1項、第2項及第191條之2定有明文。一般侵
    權行為之成立要件有七：(1)須有侵權行為。(2)須侵害他人權
    利。(3)侵害行為須為不法。(4)須被害人受有損害。(5)侵害行
    為與被害人之損害間須有因果關係。(6)須有故意或過失。(7)
    侵害人須有責任能力。以上條件均須具備，行為人始負損害
    賠償責任。經查，被告行駛至肇事地點時，原應注意汽車行
    經無號誌之交岔路口時，應減速慢行，作隨時停車之準備，
    且就沿三西路由西往東方向前來之直行車輛而言，其係左方
    車，應暫停讓右方車先行，依當時情形並無不能注意之情事
    ，竟疏於注意，貿然以時速接近四十公里之速度行駛穿越路
    口，致撞擊蔡錦麟駕駛之車輛，因而導致原告受傷，核被告
    之行為與原告受傷之結果間，顯有相當之因果關係。而「不
    法侵害他人之身體或健康者，對於被害人因此喪失或減少勞
    動能力或增加生活上之需要時，應負損害賠償責任。」民法
    第193條定有明文。茲就原告請求所支出之受傷、車輛受損
    費用，分項敘述如下：
（一）受傷部分：
      救護車及特別護士費用8,000元，由原告甲○○支出，有
      佑生救護車中心收據影本乙張可以證明，且為被告所不爭
      執，應全部予以准許。
（二）車輛受損部分：
      拖車費6,000元，由原告甲○○支出，有新竹市義交二中
      隊拖吊車收據影本乙張可以證明，且為被告所不爭執，此
      部分應予以准許。關於汽車修理費部分，因原告乘坐之車
      輛係屬順羽塑膠股份有限公司所有，此有該車行車執照影
      本在卷可稽（本院卷第19頁參照），且原告於95年12月14
      日準備程序中亦自承：「車子是公司的，所以是公司支出
      （汽車修理費）」（本院卷第28頁參照），是原告並無支
      出汽車修理費，則原告此部分即無受到損害，且原告復未
      主張有債權讓與之情形，依上開規定，原告自難依侵權行
      為之法律關係請求被告給付此部分之金額，此部分之請求
      為無理由，應予駁回。
五、按「損害之發生或擴大，被害人與有過失者，法院得減輕賠
    償金額，或免除之。」、「前二項之規定，於被害人之代理
    人或使用人與有過失者，準用之。」民法第217條第1、3項
    分別定有明文。查被告駕車未注意汽車行經無號誌之交岔路
    口時，應減速慢行，作隨時停車之準備，且其係左方車，應
    暫停讓右方車先行等規定，雖有過失，然原告所乘車輛之駕
    駛蔡錦麟亦未注意行經無號誌之交岔路口應減速慢行、注意
    車前狀況即開車前行，亦屬發生本件車禍之重要肇事因素。
    因蔡錦麟所駕駛之車輛為右方車而具有優先路權，是被告之
    過失應為肇事之主因，蔡錦麟之過失則為肇事之次因，此有
    臺灣省彰化縣區車輛行車事故鑑定委員會94年8月11日彰鑑
    字第0945602429號函附之鑑定意見書及臺灣省車輛行車事故
    覆議鑑定委員會94年10月18日府覆議字第0940100699號函文
    各一件鑑定明確（台灣台中地方法院檢察署94年度偵字第68
    80號卷第35～37、66頁參照）。業經本院依職權調閱台灣台
    中地方法院檢察署94年度偵字第6880號非駕駛業務過失傷害
    案件偵查卷宗、原法院94年度交易字第199號非駕駛業務過
    失傷害刑事卷宗、本院95年度交上易字第729號過失傷害刑
    事卷宗，查明屬實。次按駕駛汽車有過失致乘坐之人被他人
    駕駛之車撞傷者，乘坐之人係因藉駕駛人載送而擴大其活動
    範圍，駕駛人為之駕駛汽車，應認係乘坐之人之使用人，於
    被害人之使用人與有過失者，依民法第217條第3項規定準用
    同條第1、2項之規定，即視同被害人亦與有過失。查原告乘
    坐蔡錦麟所駕駛之車輛因而受傷，依上開規定，應與蔡錦麟
    負相同之過失責任。本院審酌上開情狀，認應適用過失相抵
    之規定，即被告應負百分之七十責任，而原告僅應負百分之
    三十責任。依14000元×0.7＝9800元計算，本件被告應負擔
    之損害賠償金額為9800元。
六、綜上所述，原告甲○○依據侵權行為之法律關係，請求被告
    給付9,800元，及自起訴狀繕本送達翌日（95年8月24日）起
    至清償日止，按年息百分之五計算之利息，於法尚無不合，
    應予准許，逾此部分之請求，為無理由，應予駁回。
據上論結，本件原告之訴，為一部有理由，一部無理由，依民事
訴訟法第79條、第85條第1項，判決如主文。
中    華    民    國    95    年    12    月    29    日
                  民事第二庭    審判長法  官  童有德
                                      法  官  謝說容
                                      法  官  蔡秉宸
以上正本係照原本作成。
不得上訴。
                                      書記官  吳宗玲
中    華    民    國    95    年    12    月    29    日
                                                      Ｖ


司法院資訊處製作；財團法人民間司法改革基金會備份。
